【裁判字號】    95,易,2089
【裁判日期】    951031
【裁判案由】    妨害公務
【裁判全文】
臺灣臺北地方法院刑事判決              95年度易字第2089號
    聲  請  人  臺灣臺北地方法院檢察署檢察官
    被      告  甲○○
                        樓
上列被告因妨害公務案件，經檢察官提起公訴（95年度偵字第16
124號），被告於準備程序期日就被訴事實為有罪陳述，本院合
議庭裁定由受命法官獨任進行簡式審判程序，判決如下：
    主  文
甲○○對於公務員依法執行職務時，施強暴，處拘役貳拾日，如
易科罰金，以新臺幣玖佰元即銀元佰元折算壹日。
    事實及理由
一、本件係經被告於準備程序期日為有罪之陳述，而經本院合議
    庭裁定由受命法官獨任以簡式審判程序加以審理，則依據刑
    事訴訟法第二百七十三條之二、同法第一百五十九條第二項
    之規定，不適用傳聞法則有關限制證據能力之相關規定；並
    得依同法第三百十條之二之準用同法第四百五十四條之規定
    製作略式判決書，依法僅需記載犯罪事實、證據名稱及應適
    用之法條，並得以簡略方式為之，如認定之犯罪事實、證據
    及應適用之法條，與檢察官聲請簡易判決處刑書或起訴書之
    記載相同者，得引用之，合先敘明。
二、本件犯罪事實、證據及應適用之法條，除均引用檢察官起訴
    書記載相同之部分（如附件）外，將證據所載「證人林聖文
    之證述」更改為「證人王聖文之證述」，並補充：「被告於
    本院審理時之自白」、「警員服務證正反影本二紙」。
三、按行為後法律有變更者，適用行為時之法律。但行為後之法
    律有利於行為人者，適用最有利於行為人之法律。修正後刑
    法第二條第一項定有明文。查本件被告行為後，刑法部分條
    文修正施行，而修正施行後刑法第二條第一項亦修正規定，
    然此乃為與刑法第一條罪刑法定主義相互契合，以貫徹法律
    禁止溯及既往原則，其乃規範行為後法律變更所生新舊法律
    比較適用之準據法，本身尚無比較新舊法之問題，故應一律
    適用修正施行後刑法第二條之規定以決定適用之刑罰法律，
    先予辨明。又參以本次刑法總則編修正之比較新舊法，應就
    罪刑有關之共犯、未遂犯、想像競合犯、牽連犯、連續犯、
    結合犯，以及累犯加重、自首減輕暨其他法定加減原因（如
    身分加減）與加減例等一切情形，綜其全部罪刑之結果而為
    比較（最高法院九十五年五月二十三日刑事庭第八次會議決
    議可資參照）。而按刑法第一百三十五條第一項之妨害公務
    罪，罰金刑部分之法定刑係得科銀元三百元以下罰金，據修
    正後刑法施行法增訂第一條之一：「中華民國九十四年一月
    七日刑法修正施行後，刑法分則編所定罰金之貨幣單位為新
    臺幣。九十四年一月七日刑法修正時，刑法分則編未修正之
    條文定有罰金者，自九十四年一月七日刑法修正施行後，就
    其所定數額提高為三十倍。但七十二年六月二十六日至九十
    四年一月七日新增或修正之條文，就其所定數額提高為三倍
    」（另按新增訂刑法施行法第一條之一規定，僅係替代罰金
    罰鍰提高標準條例部分條文，與罰金罰鍰提高標準條例罰金
    額度相同，只是貨幣單位由銀元改成新臺幣，並不發生有利
    、不利之問題，亦非法律變更刑度之條文，並無比較新舊法
    之問題，應逕予適用，附此說明。）及刑法第三十三條第五
    款修正為：「罰金：新臺幣一千元以上，以百元計算之」等
    規定，修正後刑法第一百三十五條第一項妨害公務罪，所得
    科處之罰金刑最高為新臺幣九千元、最低為新臺幣一千元，
    然而，依被告行為時之刑罰法律，即罰金罰鍰提高標準條例
    第一條前段規定之提高倍數十倍及刑法第三十三條第五款規
    定之罰金最低額一元予以計算，該罪之罰金刑最高為銀元三
    千元，最低額為銀元十元，若換算為新臺幣，最高額雖與新
    法同為新臺幣九千元，然最低額僅為新臺幣三十元。因此，
    比較上述修正前、後之刑罰法律，自以被告行為時關於科處
    罰金刑之法律較有利於被告。而本件被告行為時易科罰金之
    折算標準，依修正施行前刑法第四十一條第一項前段及修正
    前罰金罰鍰提高標準條例第二條前段之規定，乃以銀元一百
    元以上三百元以下，即新臺幣三百元以上九百元以下折算一
    日。惟被告行為後之刑法第四十一條第一項前段業已修正為
    ：「犯最重本刑為五年以下有期徒刑以下之刑之罪，而受六
    個月以下有期徒刑或拘役之宣告者，得以新臺幣一千元、二
    千元或三千元折算一日，易科罰金。」，另罰金罰鍰提高標
    準條例第二條亦已廢止，然經比較修正前後之易科罰金折算
    標準，顯以修正施行前之規定較有利於被告，故依刑法第二
    條第一項之規定，應適用修正施行前刑法第四十一條第一項
    前段、廢止前之罰金罰鍰提高標準條例第二條等規定為易科
    罰金之折算標準。另刑法修正施行後雖就第五十七條規定之
    文字有所變動，然此為法院就刑之裁量及酌減審認標準見解
    之明文化，非屬法律之變更（最高法院九十五年度第八次刑
    事庭會議決議參照），自無刑法第二條第一項規定之適用，
    是以，應適用現行刑法第五十七條之規定。綜合上述各條文
    修正前、後之比較，揆諸前揭最高法院決議及修正後刑法第
    二條第一項前段、後段規定，以修正公布施行前之刑法及罰
    金罰鍰提高標準條例之相關規定，對於被告較為有利，自應
    予以適用。
四、核被告甲○○所為，係犯刑法第一百三十五條第一項之以強
    暴妨害公務員依法執行職務罪。爰審酌被告前已有公共危險
    等前科，素行非佳，此有臺灣高等法院被告前案紀錄表一份
    在卷可按，其犯罪之動機、目的係因希望當時正在執行拖吊
    之值勤警員王聖文能同意以開立罰單代替拖吊之方式，放行
    被告違規停放之車輛，惟其不思循合法途徑救濟，竟利用此
    非法手段，造成依法執行職務之公務員受傷之結果，幸警員
    僅受大拇指拉傷，傷勢尚輕，且因被告隨即道歉，而獲得警
    員原諒，故未提出傷害告訴，被告犯罪所生之危害程度非鉅
    ，又被告於本院審理時坦承犯行，應有悔意，犯罪後之態度
    甚佳等一切情狀，量處如主文所示之刑，併諭知如易科罰金
    之折算標準，以示懲儆。
五、爰依刑事訴訟法第二百九十九條第一項前段、第二百七十三
    條之一第一項、第三百十條之二、第四百五十四條第一項、
    第二項，修正前刑法第一百三十五條第一項、第四十一條第
    一項前段，罰金罰鍰提高標準條例第一條前段、修正前罰金
    罰鍰提高標準條例第二條，現行法規所定貨幣單位折算新臺
    幣條例第二條，判決如主文。
六、如不服本件判決，得自收受送達之日起十日內，向本院提起
    上訴。
本案經檢察官董怡臻到庭執行職務。
中    華    民    國    95    年    10    月    31    日
                      刑事第十六庭  法  官  徐千惠
上正本證明與原本無異。
如不服本判決，應於判決送達後10日內向本院提出上訴狀 (應抄
附繕本)。
                                    書記官  蕭承信
中    華    民    國    95    年    10    月    31    日
附錄論罪科刑法條：
中華民國刑法第135條
（妨害公務執行及職務強制罪）
對於公務員依法執行職務時，施強暴脅迫者，處3年以下有期徒
刑、拘役或3百元以下罰金。
意圖使公務員執行一定之職務或妨害其依法執行一定之職務或使
公務員辭
職，而施強暴脅迫者，亦同。
犯前二項之罪，因而致公務員於死者，處無期徒刑或 7 年以上有
期徒刑；致重傷者，處 3 年以上、 10 年以下有期徒刑。
附件：（95年度偵字第16124號起訴書）


司法院資訊處製作；財團法人民間司法改革基金會備份。
